臺灣臺中地方法院刑事判決
111年度訴字第1019號
公  訴  人  臺灣臺中地方檢察署檢察官
被      告  呂政哲


選任辯護人  陳佳俊律師(法扶律師)
上列被告因違反槍砲彈藥刀械管制條例等案件，經檢察官提起公
訴（111年度偵字第8680號），本院判決如下：
    主    文
呂政哲犯附表編號1、2「宣告刑」欄所示之罪，各處該欄所示之
刑。
扣案之非制式M-600空氣長槍壹枝(槍枝管制編號：0000000000號
)、小鋼珠壹包、鋼瓶參瓶，沒收。
    犯罪事實
一、呂政哲分別為下列犯行:
　㈠明知未經許可，不得持有具有殺傷力之空氣槍，仍基於非法
    持有具殺傷力空氣槍之犯意，於民國110年夏天某日，在臺
    灣模型網站上，向真實姓名年籍不詳網路匿稱「ggyy7788」
    之人，購得具殺傷力之非制式M-600空氣長槍1枝(槍枝管制
    編號：0000000000號)後，即非法持有該槍枝。
  ㈡因向楊博宇多次催討新臺幣(下同)5,000元債務未果，復於11
    1年1月7日23時許，前往楊博宇所任職，位於臺中市○○區○○
    路00號某物流倉庫，向楊博宇催討上開債務未果，遂心生不
    滿，即基於恐嚇危害安全之犯意，於111年1月8日4時37分許
    ，再到上址，持上開空氣長槍裝填鋼珠，朝楊博宇使用之車
    牌號碼000-0000號普通重型機車(車主陳鎮渝)射擊數發，造
    成該機車兩邊後照鏡破損(未提出毀損告訴)，致使於射擊時
    不在場而經友人告知上開機車遭射擊之楊博宇，心生畏懼，
    並致生危害於安全。嗣呂政哲於111年1月8日23時45分許，
    再至上址欲向楊博宇討取上開債務時，為警據報到場查獲，
    並自呂政哲駕駛之車牌號碼000-0000號自用小客貨車內，搜
    索扣得上開空氣長槍1支及不具殺傷力之FS-1207空氣短槍1
    把(槍枝管制編號：0000000000號)1枝、小鋼珠1包、鋼瓶(C
    O2鋼瓶，已洩氣)3瓶等物，而查悉上情。　　
二、案經楊博宇訴由臺中市政府警察局大甲分局報告臺灣臺中地
    方檢察署檢察官偵查起訴。
    理    由
一、證據能力
　　本判決認定犯罪事實所引用之被告以外之人於審判外之言詞
    或書面證據等供述證據，公訴人及被告、辯護人在本庭審理
    時均同意作為證據使用，復經本庭審酌認該等證據之作成無
    違法、不當或顯不可信之情況，依刑事訴訟法第159條之5第
    1項規定，均有證據能力；又本案認定事實引用之卷內其餘
    非供述證據，並無證據證明係公務員違背法定程序取得，依
    同法第158條之4規定反面解釋，亦均有證據能力。
二、認定犯罪事實所憑證據及理由
    訊據被告呂政哲雖坦承於上開時、地，非法持有具殺傷力之
    非制式空氣長槍，及因向告訴人楊博宇催討債務未果，為向
    告訴人催討債務，遂於上開時、地，持該空氣長槍射擊告訴
    人所使用上開機車之事實，然矢口否認有何恐嚇危害安全犯
    行，並由辯護人辯稱:被告開槍射擊上開機車時，告訴人並
    不在場，是被告並無恐嚇犯意云云。經查:
　㈠非法持有非制式空氣槍犯行部分
　  被告於上開時、地，非法持有具殺傷力之非制式空氣長槍乙
　  節，為被告所為供認，並有自願受搜索同意書、臺中市政府
    警察局大甲分局扣押筆錄（111年1月8日23時40分起；臺中
    市○○區○○路00號；呂政哲）暨扣押物品目錄表、臺中市政府
    警察局槍枝性能檢測照片、臺中市政府警察局大甲分局扣押
    物品清單（111槍保36）、扣押物品照片、臺中市政府警察
    局大甲分局扣押物品清單（111彈保32）附卷為證(見偵卷P8
    3至88及P89、P121至128、P149、P159、P161)，且上開空氣
    長槍經送內政部警政署刑事警察局鑑定，該局鑑定結果亦認
    「送鑑空氣長槍1枝(搶 枝 管 制 編 號 0000000000)，研
    判係非制式空氣搶，以小型高壓氣體鋼瓶内氣體為發射動力
    ，經以金屬彈丸測試3 次 ，其中彈丸（直徑5.996m m、質
    量0.881g)最大發射速度為173,2公尺/秒 ，計算其動能為13
    .2焦耳，換算其單位面積動能為46.7焦耳/平方公分。」等
    情，並就殺傷力加以說明「殺傷力相關說明：一、殺傷力定
    義：依據司法院秘書長81.6.11.秘台廳（二）字第06985號
    函釋示：殺傷力的標準為在最具威力的適當距離，以彈丸可
    穿入人體皮肉層之動能為基準 。二、殺傷力相關數據：(一
    ）依日本科學警察研究所之研究結果，彈丸單位面積動能達
    20焦耳/平方公分，則足以穿入人體皮肉層。」等語，有該
    局111年2月15日刑鑑字第1110006928號鑑定書附卷為憑(見
    偵卷P155至158)，足見上開空氣長槍確具殺傷力，且被告上
    開自白亦核與事實相符，堪認被告確有非法持有非制式空氣
    槍之犯行。
　㈡恐嚇危害安全犯行部分
　　被告因向告訴人催討債務未果，為向告訴人催討債務，遂於
    上開時、地，持該空氣長槍射擊告訴人所使用之上開機車，
    並使告訴人事後知悉該開槍射擊情事及因此心生畏懼乙節，
    為被告所供認，並有告訴人於本院審理時之證述及證人於警
    詢時之證述可按(見本院卷P165至167、偵卷P73至75)，及指
    認犯罪嫌疑人紀錄表（告訴人指認被告）、監視器錄影翻拍
    照片、現場照片附卷為證(見偵卷P69至71、P93至95、P97至
    112)，足認被告係為迫使告訴人償還債務，遂持槍射擊告訴
    人所使用之機車，並致使告訴人於事後知悉該開槍射擊情事
    及因此心生畏懼，是被告顯係基於恐嚇犯意而實行開射擊他
    人機車之恐嚇行為，並造成告訴人收受該開槍射擊之惡害通
    知及因此心生畏懼之結果，其所為自已構成恐嚇危害安全犯
    行。又被告雖係告訴人不在場時，開槍射擊機車，惟刑法恐
    嚇危害罪之惡害通知，並不以當場或當面告知為限，只須被
    害人得因被告之恐嚇行為而收受惡害通知，即可達恐嚇目的
    並造成該罪保護法益之侵害，又被告倘無恐嚇而使告訴人收
    受該開槍射擊惡害通知之犯意，其豈會刻意擇以告訴人所使
    用之機車，加以開槍射擊?是被告本案所為仍與恐嚇危害安
    全罪之構成要件相符，且被告應係出於恐嚇犯意而為開槍射
    擊行為，辯護人以告訴人不在場乙情為據，抗辯被告並無恐
    嚇犯行，尚非可採。
  ㈢綜上所述，本件事證明確，被告犯行堪予認定，應依法論科
    。　　
三、論罪科刑
  ㈠罪名與罪數
　⒈核被告呂正哲就犯罪事實一㈠所為，係犯槍砲彈藥刀械管制條
    例第8條第4項之非法持有非制式空氣槍罪;就犯罪事實一㈡所
    為，則係犯刑法第305條之恐嚇危害安全罪。
  ⒉被告就犯罪事實一㈠、㈡犯行，犯意各別，行為互殊，應分論
    併罰。
　㈡刑之加重與減輕
　⒈被告前因毒品、竊盜、偽證等案件，經法院判處應執行有期
    徒刑3年10月確定，於106年7月26日執行完畢乙節，有被告
    該等案件之裁判資料附卷為證(見本卷P75至140)及臺灣高等
    法院被告前案紀錄表在卷可參，其於上開有期徒刑執行完畢
    後5年內，故意再犯本案有期徒刑以上之罪，固為累犯;惟上
    開案件與被告本案非法持槍及恐嚇犯行之罪質不同，且被告
    於受上開案件處罰後迄至再犯本案已間隔約4年之久，難其
    於受上開案件處罰後再犯本案，有何特別惡性或顯具刑罰反
    應力簿弱情形，是尚無依刑法第47條第1項規定，加重其本
    案刑度之必要，附此敘明。
　⒉按「犯第1項、第2項或第4項有關空氣槍之罪，其情節輕微者
    ，得減輕其刑。」，槍砲彈藥刀械管制條例第8條第6項定有
    明文。查被告持有之空氣長槍，係以小型高壓氣體鋼瓶内氣
    體為發射動力，發射單位面積動能為46.7焦耳/平方公分，
    相較槍砲彈藥刀械管制條例第8條所規定使用火藥子彈之制
    式或非制式獵槍等槍枝而言，殺傷力相對有限，對於社會危
    害程度亦屬較低，且被告於犯後即坦承犯行，已知悔悟，於
    持有該槍枝期間，亦未持槍傷人之行為，惡性程度亦相對較
    低，是本院審酌上情，認被告本案非法持有空氣槍之犯行情
    節，尚屬輕微，爰依上開規定減輕其此部分犯行之刑度。
  ⒊被告本案非法持有空氣槍犯行部分，經依槍砲彈藥刀械管制
    條例第8條第6項規定減輕刑度後，依其本案持槍動機、期間
    及持槍射擊機車以恐嚇告訴人之犯行情節，已無情輕法重情
    形，是辯護人以被告坦承犯行、持槍期間非久等情事，請求
    再依刑法第59條規定酌減其此部分犯行之刑度，實難認屬有
    據，亦附此敘明。
  ㈢量刑
　　爰以被告之責任為基礎，審酌：⒈被告無視法律禁止，非法
    持有具殺傷力之空氣槍，危害社會治安，且不思理性解決債
    務糾紛，以持該槍射擊機車方式恐嚇告訴人，造成告訴人之
    安全危害，是其所為顯有不該，應予非難。⒉被告大致坦承
    犯行之犯後態度。⒊被告自陳之智識程度、家庭經濟狀況（
    見本院卷P231）暨其持有槍枝之數量、期間、恐嚇犯行手段
    、本案犯行所生危險及實害等一切情狀，量處如主文所示之
    刑，並就得易科罰金之有期徒刑及罰金刑部分諭知易科罰金
    或易服勞役之折算標準，以示懲戒。　　
四、沒收
  ㈠按違禁物，不問屬於犯罪行為人與否，沒收之。刑法第38條
    第1項定有明文。查扣案之M-600空氣長槍1枝(見偵卷P89之
    扣案物品目錄表)，經鑑定認具殺傷力而為違禁物乙節，已
    如前述，又該扣案槍枝為被告所有，並供其本案犯行所用乙
    節，亦為被告所供認(見偵卷P146)，是該扣案空氣長槍1枝
    應依上開規定，宣告沒收。
　㈡次按供犯罪所用、犯罪預備之物或犯罪所生之物，屬於犯罪
    行為人者，得沒收之。刑法第38條第2項前段定有明文。查
    扣案之小鋼珠1包、鋼瓶(CO2鋼瓶，已洩氣)3瓶(見偵卷P89
    之扣案物品目錄表)係被告所有，並供其本案恐嚇犯行所用
    乙節，為被告所供認(見偵卷P146)，是該等扣案物應依上開
    規定，宣告沒收。
　㈢扣案之FS-1207空氣短槍1把(見偵卷P89之扣案物品目錄表)，
    經送鑑定認未具殺傷力而非屬違禁物乙節，有內政部警政署
    刑事警察局111年2月15日刑鑑字第1110006928號鑑定書在卷
    為證(見偵卷P155至158)，又本案亦無事證足資證明該扣案
    槍枝與被告本案犯行有關，是該扣案槍枝尚不得宣告沒收，
    附此敘明。
　㈣上開沒收宣告，併執行之。
五、不另為無罪諭知部分
    公訴意旨雖另以被告於111年1月7日23時許，持上開具殺傷
    力之M-600空氣長槍1把、不具殺傷力之FS-1207空氣短槍1把
    (槍枝管制編號：0000000000號)，前往臺中市○○區○○路00號
    某物流倉庫找告訴人，持上開長槍要求告訴人坐上其所駕駛
    之車牌號碼000-0000號自用小貨客車，使告訴人心生畏等情
    ，認被告該等行為亦成立恐嚇危害安全罪名。然訊據被告已
    否認於上開時、地，有持槍要求告訴人上車之行為;又告訴
    人於警詢時指證「他於111年1月7日晚上23時許開車來公司
    要來找我拿錢，但要我上他的車，我跟他說不方便，然後我
    就覺得感覺不太對想把我的機車牽進公司，他可能以 為我
    要離開，就手拿槍下車，我就不理他還是把機車牽進去」等
    語(見偵卷P66)，則與其於審理時經被告對質證稱「(被告問
    :我拿的是長槍或短槍？)我忘記是長的或短的，我看到東西
    就趕快跑了。」、「(被告問:你剛才說你沒有在現場，又說
    我有拿槍下車去找你，究竟是什麼情形？)我沒有很清楚看
    到到底是還不是，我不敢很確定，因為我看到就趕快跑進去
    了。」等語(見本院卷P168至170)，顯然無法確認被告當時
    有無持槍下車直接恐嚇告訴人之情形，有所不符，況且，證
    人即告訴人所稱當時在場目睹之公司主管林俊豐於本院審理
    時亦證稱「(受命法官問:你當天跟呂政哲接觸，無論是你在
    場，或是告訴人同時在的情況之下，你有無看到被告有亮槍
    或拿槍的情況？)沒有。」等語(見本院卷P225)，再者，本
    案亦無其他事證可資佐證被告上開於警詢時之指訴為真。綜
    此，本案實難單憑告訴人上開於警詢時存有先後不一瑕疵之
    指訴，即認被告另有上開持槍要求告訴人上車之恐嚇犯行，
    惟被告此部分犯行如仍成立，則與前開諭知有罪之恐嚇危害
    安全犯行部分，為屬事實上一罪關係，爰不另為無罪之諭知
    ，附此敘明。 
據上論斷，應依刑事訴訟法第299條第1項前段，槍砲彈藥刀械管
制條例第8條第4項、第6項，刑法第11條、第305條、第41條第1
項前段、第42條第3項前段、第38條第1項、第2項前段、第40條
之2第1項，刑法施行法第1條之1第1項，判決如主文。
本案經檢察官蔣忠義提起公訴，檢察官林卓儀到庭執行職務。
中　　華　　民　　國　　111 　年　　8 　　月　　10　　日
                  刑事第二庭  審判長法  官  陳淑芳
　　　　　　　　　                  法  官  徐煥淵
　　　　　　　　　                  法  官  王振佑
以上正本證明與原本無異。
如不服本判決應於收受判決後20日內向本院提出上訴書狀，並應
敘述具體理由；其未敘述上訴理由者，應於上訴期間屆滿後20日
內向本院補提理由書（均須按他造當事人之人數附繕本）「切勿
逕送上級法院」。
                                     書記官  王淑燕
中　　華　　民　　國　　111 　年　　8　　月　　 10　　日
附表:
編號 犯罪事實 宣告刑 1 犯罪事實一㈠ 呂政哲犯非法持有非制式空氣槍罪，處有期徒刑壹年玖月，併科罰金新臺幣參萬元，罰金如易服勞役，以新臺幣壹仟元折算壹日。 2 犯罪事實一㈡ 呂政哲犯恐嚇危害安全罪，處有期徒刑貳月，如易科罰金，以新臺幣壹仟元折算壹日。 
附錄論罪科刑法條:
槍砲彈藥刀械管制條例第 8 條
未經許可，製造、販賣或運輸制式或非制式鋼筆槍、瓦斯槍、麻
醉槍、獵槍、空氣槍或第四條第一項第一款所定其他可發射金屬
或子彈具有殺傷力之各式槍砲者，處無期徒刑或五年以上有期徒
刑，併科新臺幣一千萬元以下罰金。
未經許可，轉讓、出租或出借前項所列槍砲者，處五年以上有期
徒刑，併科新臺幣一千萬元以下罰金。
意圖供自己或他人犯罪之用，而犯前二項之罪者，處無期徒刑或
七年以上有期徒刑，併科新臺幣一千萬元以下罰金。
未經許可，持有、寄藏或意圖販賣而陳列第一項所列槍砲者，處
三年以上十年以下有期徒刑，併科新臺幣七百萬元以下罰金。
第一項至第三項之未遂犯罰之。
犯第一項、第二項或第四項有關空氣槍之罪，其情節輕微者，得
減輕其刑。
刑法第 305 條
以加害生命、身體、自由、名譽、財產之事恐嚇他人，致生危害
於安全者，處二年以下有期徒刑、拘役或九千元以下罰金。